【裁判字號】    99,易,323
【裁判日期】    990406
【裁判案由】    傷害
【裁判全文】
臺灣板橋地方法院刑事判決               99年度易字第323號
公  訴  人  臺灣板橋地方法院檢察署檢察官
被      告  乙○○
            甲○○
上列被告等因傷害案件，經檢察官提起公訴（98年度偵字第3144
8 號），本院判決如下：
    主  文
乙○○共同傷害人之身體，處拘役肆拾日，如易科罰金，以新台
幣壹仟元折算壹日。
甲○○傷害人之身體，處有期徒刑貳月，如易科罰金，以新台幣
壹仟元折算壹日；又共同傷害人之身體，處有期徒刑參月，如易
科罰金，以新台幣壹仟元折算壹日。應執行有期徒刑肆月，如易
科罰金，以新台幣壹仟元折算壹日。
乙○○被訴傷害丙○○部分，無罪。
    事  實
一、緣乙○○之妻林寶貴與丙○○係姐妹，雙方家庭因親人扶養
    問題而迭有爭執。民國九十八年十月二十一日上午十二時許
    ，乙○○之子甲○○與丙○○之夫丁○○，在臺北縣板橋市
    ○○街一０三號前發生口角爭執時，甲○○竟基於傷害他人
    身體之犯意，至所經營之攤位拿取供作攤位支架使用之方形
    木棍，立即返回上址現場，手持該方形木棍毆打丙○○之身
    體後，丁○○手持掃把欲攻擊甲○○時，甲○○復與乙○○
    共同基於傷害他人身體之犯意聯絡，由甲○○手持該方形木
    棍毆打丁○○之身體，乙○○則徒手抓住丁○○左手臂，使
    丁○○無法抵抗而遭到甲○○之毆打。丙○○因上開毆打而
    受有左腹瘀傷、左臂、右臂瘀傷及左下肢瘀傷（併膿瘍）、
    右下肢瘀傷之傷害（起訴書漏載「右臂瘀傷」部分，應予補
    充）；丁○○則受有頭部撕裂傷、右手臂擦傷、瘀腫（起訴
    書漏載「瘀腫」部分，應予補充）及左腹部擦傷之傷害。
二、案經丙○○、丁○○訴由臺北縣政府警察局海山分局移送臺
    灣板橋地方法院檢察署檢察官偵查起訴。
    理  由
壹、有罪部分：
一、證據能力：
(一)、按被告以外之人於審判外之言詞或書面陳述，除法律有規定
    者外，不得作為證據，刑事訴訟法第一百五十九條第一項固
    定有明文；惟被告以外之人於偵查中向檢察所為之陳述，除
    顯有不可信之情況者外，得為證據，同法第一百五十九條之
    一第二項亦規定明確。查證人即告訴人丙○○、丁○○於警
    詢中之陳述，為被告以外之人於審判外之言詞陳述，並查無
    依法得為證據之情事，並無證據能力；又證人丙○○、丁○○、戊○○於檢察官偵訊時之證述，固係被告以外之人於審
    判外之陳述，惟上開證人於偵查中經檢察官以證人身分傳訊
    具結所為之證述，並經本院審理中傳訊上開證人到庭接受交
    互詰問，復無證據證明有顯不可信之情況，揆諸上揭刑事訴
    訟法第一百五十九條之一第二項規定，乃傳聞證據之例外情
    形，自有證據能力。
(二)、次按除顯有不可信之情況外，從事業務之人於業務上或通常
    業務過程所須製作之紀錄文書、證明文書，亦得為證據，刑
    事訴訟法第一百五十九條之四第二款亦有明文。查本件偵查
    卷附受驗人丁○○、丙○○之臺北縣立醫院診斷證明書，固
    係被告以外之人於審判外之書面陳述，然上開診斷證明書均
    係臺北醫院從事醫療業務之醫師於診斷、檢視丁○○、丙○○之傷勢後，所製作之紀錄、證明文書，既無顯不可信之情
    況，依上開說明，上開診斷證明書自得為證據。另被告乙○○、甲○○於本院審理中對於偵查卷附丁○○、丙○○之受
    傷照片等證據方法，均陳稱無意見，本院審酌各證據方法作
    成時之情況，認為並無不適當之情事，依刑事訴訟法第一百
    五十九條之五規定，均得作為證據。
二、訊據被告甲○○對於上揭時地，手持方形木棍傷害丙○○、
    丁○○之事實坦承不諱，核與證人即告訴人丙○○、丁○○
    、目擊證人戊○○於偵查及本院審理中證述之情節相符，並
    有丙○○、丁○○之臺北縣立醫院驗傷診斷書、丙○○之行
    政院衛生署臺北醫院診斷證明書各一份及丙○○、丁○○二
    人受傷之照片在卷可稽，被告甲○○上開自白與事實相符，
    堪以採信，是被告甲○○傷害丙○○、丁○○之犯行，洵堪
    認定，應依法論科。另被告乙○○固坦承於上揭時地有與丙○○、丁○○發生爭執之事實，惟矢口否認有被訴傷害丁○○之犯行，辯稱：伊並沒有傷害丁○○，伊是勸架的，而伊
    當時抓住丁○○拿的棍子，是因為他要打甲○○云云。惟查
    ：
(一)、被告乙○○與共同被告甲○○上揭共同傷害丁○○之事實，
    業據證人丁○○於偵查中結證稱：「乙○○用竹竿撞我的胸
    部二下，後來乙○○抓著我，甲○○在打完我老婆後，由甲○○打我的左手臂，我的額頭有縫四針，我左邊腹部也有被
    打」等語，又於本院審理中結證稱：「當天是為了我丈母娘
    的事，甲○○拿方形的木棍先打我太太，我當時在後面，乙○○把我抓住，甲○○打完我太太，就拿棍子朝我頭上打下
    去，我頭流很多血，乙○○又拿掛衣服的竹竿打我的胸部一
    下，腹部左腰部分被甲○○用棍子打。‧‧（乙○○說他當
    時是勸架，有何意見？）他不是勸架，他是抓我，讓他兒子
    打我‧‧‧。」等語。而證人丙○○於偵查中亦結證稱：「
    我們當時在那邊擺攤，結果甲○○拿木棍，先打我的腳，我
    後來跪在地上，甲○○還一直打我，還用台語說『給你死，
    今天不讓你走』，我先生在一旁看了，就要阻止，乙○○反
    而拉住我先生，甲○○轉而打我先生，後來乙○○也就拿曬
    衣服的竹竿打我先生」等語，又於本院審理中結證稱：「當
    天我把攤位上的衣服收好後，甲○○就拿方形的木棍打我，
    說要給我死，打我的腳及右腳大腿、左小腿，我就跪下去，
    當時我先生站在我後面，要出來，乙○○不讓他出來擋住他
    ，還抓住他，甲○○就拿木棍打我先生，我先生就倒下去，
    全身都是血」等語。另證人戊○○於偵查中亦結證稱：「我
    在十月二十一日到丙○○的攤位時，看到有二名男子，一名
    年輕的，一名年紀較大，年輕的手上有拿著棍子，正在打丙○○，後來年紀大的則是以自己的雙手抱著丁○○的雙手，
    讓年輕的人打丁○○」等語，又於本院審理中結證稱：「‧
    ‧我去的時候，他們已經在打了，過程只有一下子而已，當
    時我人在對面，因為我不知道發生什麼事情，所以我不敢靠
    近，我一開始到現場的時候，我看到比較年輕的那個男子就
    已經拿棍子在打丙○○、丁○○了，打哪個部位，我看得不
    是很清楚，我只有看到打的過程，我就看到棍子往下，我只
    看一下子而已。（你當時看到在庭的被告乙○○，他在做什
    麼？）那時候我看到他抓住丁○○，從丁○○的後方抓住他
    ，比較年輕的男子就在打丁○○，當此場面看起來那個比較
    老的男子從後面抓住丁○○的動作不像是在勸架，‧‧（年
    紀比較年長的被告，以你當時看到的情形，有沒有力氣抓住
    丁○○？）有，在當時我看到年長的被告抓住丁○○‧‧我
    看到的情形就是如我剛剛所說的，乙○○說丁○○有拿掛衣
    服的竹竿要打甲○○這部分，我沒有看到，我也沒有看到丙○○與丁○○他們手上有拿東西。乙○○說當時他抓住丁○○，不要讓丁○○去打甲○○的這個動作，我並沒有看到，
    我看到的是甲○○要打丁○○的時候，乙○○從後面去抓住
    丁○○」等語明確。
(二)、綜觀證人丁○○、丙○○上開證述被告甲○○手持方形木棍
    毆打丁○○時，被告乙○○徒手抓住丁○○左手臂之方式，
    使甲○○得以攻擊丁○○之情節，與證人戊○○證述：當時
    場面看起來那個比較老的男子（指被告乙○○）從後面抓住
    丁○○的動作不像是在勸架，乙○○說當時他抓住丁○○，
    不要讓丁○○去打甲○○的這個動作，我並沒有看到，我看
    到的是甲○○要打丁○○的時候，乙○○從後面去抓住丁○○等語相符。況本案如認被告乙○○所辯其於案發當時係基
    於勸架而抓住丁○○、甲○○之身體，不讓其二人毆打等情
    屬實，何以被告甲○○供述其案發當時僅遭丙○○手持剪刀
    劃傷，而未供述其有遭丁○○打傷，反而是丁○○遭到被告
    甲○○毆打致身體多處擦傷及頭部撕裂傷之情，此觀之卷附
    甲○○、丁○○受傷之照片及丁○○之診斷證明書自明，是
    被告乙○○辯稱其當時係為了勸架而抓住丁○○云云，與常
    情相悖，亦與證人丁○○、丙○○、戊○○證述之情節不合
    ，被告乙○○上開所辯情詞，並非足採。是依證人丁○○、
    丙○○、戊○○上開證詞，被告甲○○於案發現場手持該方
    形木棍毆打丁○○時，被告乙○○則在場抓住丁○○之手臂
    ，使丁○○因而遭到甲○○手持上開木棍揮擊毆打等事實，
    堪以認定。另證人丁○○本次與共同被告甲○○、被告乙○○發生衝突因而受有頭部撕裂傷、右手臂擦傷、瘀腫及左腹
    部擦傷之傷害，亦有上開臺北縣立醫院驗傷診斷書及受傷照
    片在卷可稽。故被告乙○○對於被告甲○○持木棍揮擊毆打
    證人丁○○成傷，其二人顯有共同傷害丁○○之犯意聯絡及
    行為分擔，至為明確。被告乙○○辯稱其當時係基於勸架而
    抓住丁○○云云，應係卸責之詞，不足採信。至證人丁○○
    固於偵查、審理中固證稱被告乙○○當時有持拿掛衣服的竹
    竿打伊的胸部等語，惟觀之上開臺北縣立醫院出具受驗人丁○○之驗傷診斷書及受傷照片，均未顯示丁○○之胸部受有
    何種傷害，復無其他積極證據足以證明丁○○於案發當時有
    遭到被告乙○○拿掛衣服之竹竿毆打胸部而受傷害之情形，
    自難遽認被告乙○○於案發當時有持竹竿毆傷丁○○之胸部
    ，併此敘明。綜上所述，被告乙○○否認傷害證人丁○○云
    云，並非足採，本案事證明確，被告乙○○傷害丁○○之犯
    行，亦堪認定，應依法論科。
三、核被告甲○○傷害告訴人丙○○、丁○○之行為，均係犯刑
    法第二百七十七條第一項之傷害罪。被告乙○○傷害告訴人
    丁○○之行為，係犯刑法第二百七十七條第一項之傷害罪。
    被告甲○○、乙○○二人就上開傷害丁○○之犯行，有犯意
    聯絡及行為分擔，皆為共同正犯。又被告甲○○所犯對丙○○傷害、對丁○○傷害二罪間，犯意個別，行為互殊，應予
    分論併罰。爰審酌被告甲○○、乙○○犯罪之動機、目的、
    、所受刺激、手段、所生危害，及告訴人丁○○、丙○○所
    受傷勢及損害，兼衡被告均未賠償告訴人，告訴人丁○○當
    時手持掃把反擊，及被告甲○○犯後坦承犯行，暨被告乙○○犯後之態度等一切情狀，分別量處如主文所示之刑，並均
    諭知易科罰金折算標準，另就被告甲○○部分，定其應執行
    之刑及諭知易科罰金之折算標準，以資懲儆。至被告甲○○
    傷害丙○○、丁○○時所用之方形木棍，並未據扣案，且該
    木棍已遭被告甲○○丟棄而不知去向，業據其於警詢、本院
    審理中供明在卷，爰不予宣告沒收，併此敘明。
貳、無罪部分：
一、公訴意旨另以：被告乙○○與共同被告甲○○於九十八年十
    月二十一日中午十二時許，在臺北縣板橋市○○街一０三號
    前，共同基於傷害他人身體之犯意，由甲○○手持木棍毆傷
    被害人丙○○，因認被告乙○○亦有傷害被害人丙○○，而
    涉犯刑法第二百七十七條第一項之傷害罪嫌。
二、按犯罪事實應依證據認定之，無證據不得認定犯罪事實；又
    不能證明被告犯罪者，即應諭知無罪之判決，刑事訴訟法第
    一百五十四條第二項、第三百零一條第一項分別定有明文。
    次按事實之認定，應憑證據，如未能發現相當證據，或證據
    不足以證明，自不能以推測或擬制之方法，為裁判基礎；且
    認定不利於被告之事實須依積極證據，苟積極證據不足為不
    利於被告事實之認定時，即應為有利於被告之認定；另認定
    犯罪事實所憑之證據，雖不以直接證據為限，間接證據亦包
    括在內，然而無論直接證據或間接證據，其為訴訟上之證明
    ，須於通常一般之人均不致有所懷疑，而得確信其為真實之
    程度者，始得據為有罪之認定，倘其證明尚未達到此一程度
    ，而有合理之懷疑存在而無從使事實審法院得有罪之確信時
    ，即應由法院為諭知被告無罪之判決（最高法院四十年台上
    字第八六號、三十年台上字第八一六號、七十六年台上字第
    四九八六號判例可資參照）。又被害人之指訴，係以使被告
    受刑事追訴為目的，其指訴是否與事實相符，仍應調查其他
    證據，以資審認，必被害人所述被害情形，無瑕疵可擊，且
    就其他方面調查，又與事實相符，始足據為有罪判決之基礎
    。
三、公訴人認被告乙○○對被害人丙○○涉犯刑法第二百七十七
    條第一項之傷害罪嫌，無非係以告訴人丙○○、丁○○、證
    人戊○○之證述及丙○○之醫院診斷證明書、受傷照片等件
    ，為其主要論據。訊據被告乙○○固坦承於上開時地與告訴
    人丙○○發生爭執之事實，惟堅決否認有何傷害丙○○之犯
    行，辯稱：伊當時並沒有打丙○○的手，伊是勸架的等語。
四、經查：本件被告乙○○被訴對告訴人丙○○傷害罪嫌，固據
    證人即告訴人丙○○於警詢時陳稱：我姊夫乙○○正在毆打
    丁○○時，我見狀上前欲阻止，卻同時遭乙○○推倒在地，
    徒手（右手）朝我身體多處揮擊等語，又於偵查中證稱：我
    的手就是乙○○打的，他拿竹竿打我等語，嗣於本院審理中
    證稱：乙○○有打我，但我不知道他手上拿什麼東西，他是
    打我的左手臂等語。是證人丙○○對於案發當時其遭被告乙○○以「徒手」、手持「竹竿」或何種器物毆打之證述情節
    ，明顯前後不一，證人丙○○指證遭被告乙○○毆打之真實
    性，已非無疑。況徵之證人丁○○於警詢、偵查中證述案發
    當時之情節，丁○○均未提被告乙○○當時曾以徒手或持竹
    竿等器物毆打丙○○之情形，且證人丁○○於本院審理中證
    稱乙○○當時並沒有打我太太丙○○，只有甲○○有打他，
    因為乙○○一直抓住伊等語，而目擊證人戊○○於本院審理
    中亦證稱：伊當時好像沒有看到乙○○有動手打丙○○的動
    作等語，與證人丁○○上開審理中證述情節相符，是依證人
    丁○○、戊○○上開證詞，倘若被告乙○○於案發當時確有
    徒手或手持器物傷害丙○○，何以當時在場之證人丁○○及
    目擊證人戊○○未發現上情，由此足徵證人丙○○指訴其遭
    被告乙○○打傷一節，與常情不符，被告乙○○案發當時是
    否確有毆傷丙○○，顯有疑義。
五、綜上所述，證人丙○○前開證述其於案發當時遭被告乙○○
    傷害之過程，顯有瑕疵可指，尚難遽以採信。是本件除證人
    丙○○前開瑕疵之指證外，並無其他積極證據足以證明被告
    乙○○確有出手傷害丙○○之行為，亦無證據可資證明共同
    被告甲○○傷害丙○○時，被告乙○○有與甲○○共同傷害
    丙○○之犯意聯絡或行為分擔之情形；況本件起訴書犯罪事
    實或公訴意旨，亦未指出或舉證證明被告乙○○於案發當時
    究以何種方法出手傷害丙○○或被告乙○○與共同被告甲○○如何共同傷害丙○○而有犯意聯絡或行為之分擔，尚難僅
    憑證人丙○○所為存有瑕疵之證詞，遽認被告乙○○亦有傷
    害丙○○之犯行。故本件依公訴人所舉證據，尚不足證明被
    告乙○○有何傷害丙○○之犯行，本院復查無其他積極證據
    證明被告乙○○有何公訴人所指此部分傷害丙○○之犯行，
    揆諸首揭法條及判例意旨，本件不能證明被告乙○○此部分
    傷害犯罪，爰依法諭知無罪之判決。
據上論斷，應依刑事訴訟法第二百九十九條第一項前段、第三百
零一條第一項，刑法第二十八條、第二百七十七條第一項、第四
十一條第一項前段、第五十一條第五款，刑法施行法第一條之一
，判決如主文。
本案經檢察官李巧菱、陳宣每到庭執行職務。
中    華    民    國    99    年    4     月    6     日
                  刑事第九庭  法  官  楊 志 雄
以上正本證明與原本無異。
如不服本判決應於收受判決後10日內向本院提出上訴書狀，並
應敘述具體理由。其未敘述上訴理由者，應於上訴期間屆滿後
20日內向本院補提理由書（均須按他造當事人之人數附繕本）
「切勿逕送上級法院」。
中    華    民    國    99    年    4     月    6     日
                                書記官  陳 春 銘
附錄本案論罪科刑法條全文：
刑法第277條第1項：
傷害人之身體或健康者，處 3 年以下有期徒刑、拘役或 1,000
元以下罰金。

司法院資訊處製作；財團法人民間司法改革基金會備份。
